【裁判字號】    99,訴,122
【裁判日期】    990301
【裁判案由】    違反醫師法
【裁判全文】
臺灣彰化地方法院刑事判決               99年度訴字第122號
公  訴  人  臺灣彰化地方法院檢察署檢察官
被      告  甲○○
上列被告因違反醫師法案件，經檢察官提起公訴（98年度偵字第
9758、9906號），本院以簡式審判程序判決如下：
    主    文
甲○○未取得合法醫師資格，擅自執行醫療業務，處有期徒刑捌
月，緩刑參年，並應向國庫支付新臺幣拾萬元。扣案如附表所示
之物均沒收。
    犯罪事實
一、甲○○明知其未取得合法之牙醫師資格，不得擅自執行牙科
    相關醫療業務，竟自民國98年3月間某日起，在其位於彰化
    縣埔鹽鄉○○路27巷11號住處，為上門看診之不特定病患從
    事裝置、固定假牙、洗牙、拔牙及修補牙齒等醫療行為，而
    執行醫療業務。嗣於98年11月5日上午10時20分許，為員警
    持本院搜索票至甲○○前開住處搜索，當場查獲其正為躺在
    治療臺之病患梁蔡越診療，並扣得其所有供其執行醫療業務
    所用如附表所示之物，始查悉上情。
二、案經彰化縣警察局溪湖分局報告臺灣彰化地方法院檢察署檢
    察官偵查起訴。
    理    由
一、本件被告甲○○所犯係死刑、無期徒刑、最輕本刑為3年以
    上有期徒刑以外之罪，其於準備程序中就被訴事實為有罪之
    陳述，經告知被告簡式審判程序之旨，並聽取公訴人及被告
    之意見後，本院合議庭認為適宜而裁定由受命法官獨任進行
    簡式審判程序，合先敘明。
二、訊據被告甲○○對於上揭犯罪事實均坦承不諱，核與證人即
    前往看診病患李顏說、沈黃粉於警詢中，施王玉雪、梁蔡越
    於警詢及偵查中證述情節相符，並有本院搜索票、搜索扣押
    筆錄、扣押物品目錄表、查扣證物責付保管單、蒐證照片等
    件在卷可稽，復有扣案如附表所示之物可資為憑，足認被告
    自白與事實相符，堪可採信。另按醫療行為係為指凡以治療
    、矯正或預防人體疾病、傷害、殘缺為目的，所為的診察、
    診斷及治療；或基於診察、診斷結果，以治療為目的，所為
    的處方、用藥、施術或處置等行為的全部或一部的總稱。為
    病人洗牙、拔牙及蛀牙之磨牙、填補等應屬醫師法第28  條
    所稱之「醫療業務」，業據行政院衛生署81年8月11日衛署
    醫字第8156514號函釋明確。又假牙於口腔外製作完成，牙
    醫師將之置入病患口中後，須診斷牙齒的咬合是否正常，若
    咬合正常，則膺復治療即已完成，若咬合不正常，則牙醫師
    應依據診斷實施咬合調整，直到咬合正常膺復治療才算完成
    。裝置、固定假牙為診斷、咬合調整交互實施直至完成膺復
    治療為一系列不可分割之醫療行為。而齒模技術人員之工作
    範圍，乃在牙醫師取模後之倒石膏製作齒模、製作臘型、鑄
    造、研磨打光而已。若逾越此範圍而為固定假牙之行為，即
    屬擅自執行牙醫師之醫療業務（臺灣高等法院90年度上易字
    第3264號判決意旨參照）。本件被告自承其有為病患從事裝
    置、固定假牙、洗牙、拔牙及修補牙齒等行為，均屬醫療之
    行為無誤。綜上所述，本案事證明確，被告犯行洵堪認定。
三、核被告所為，係犯醫師法第28條前段之未取得合法醫師資格
    ，擅自執行醫療業務罪。復按刑事法若干犯罪行為態樣，本
    質上原具有反覆、延續實行之特徵，立法時既予特別歸類，
    定為犯罪構成要件之行為要素，則行為人基於概括之犯意，
    在密切接近之一定時、地持續實行之複次行為，倘依社會通
    念，於客觀上認為符合一個反覆、延續性之行為觀念者，於
    刑法評價上，即應僅成立一罪。學理上所稱「集合犯」之職
    業性、營業性或收集性等具有重複特質之犯罪均屬之，例如
    經營、從事業務、收集、販賣、製造、散布等行為概念者是
    （最高法院95年度臺上字第1079號判決參照），醫師法第28
    條前段所稱之業務，係指以繼續之意思，反覆實施同種類行
    為為目的之社會活動，本案被告自98年3月間某日起至98年
    11月5日為警查獲止，所為連貫、反覆、多次執行醫療業務
    之行為，依上開說明，於刑法評價上，應認係集合犯，僅成
    立一罪，併此敘明。爰審酌被告前於92年間即因違反醫師法
    案件，經臺灣彰化地方法院檢察署檢察官以92年度偵字第
    8749號為緩起訴處分確定，業據被告供承在卷，並有臺灣高
    等被告前案紀錄表在卷可稽，竟再為本案同樣犯行，顯無悔
    改之意；及其犯罪之動機、目的、手段，未取得合法醫師資
    格仍擅自從事上開醫療業務，對於病患身體健康造成潛在性
    之危險，兼衡被告從事醫療行為地之彰化縣埔鹽鄉醫療資源
    之多寡，暨被告犯罪後坦承犯行，犯後態度尚佳，且被告之
    密醫行為，尚無實際致生就診民眾傷亡之醫療疏失等一切情
    狀，認檢察官求處有期徒刑10月，併科罰金新臺幣60萬元稍
    嫌過重，量處如主文所示之刑。又被告前未曾因故意犯罪受
    有期徒刑以上刑之宣告，有臺灣高等法院被告前案紀錄表1
    份在卷可稽，其犯後經此偵審之教訓，應知警惕，而無再犯
    之虞，本院認所宣告之刑，以暫不執行為宜，爰併予宣告緩
    刑3年，以啟自新，並命向公庫支付10萬元，期能使被告因
    向公庫支付一定金錢，確切明瞭其行為所造成之損害，培養
    正確法治觀念。而扣案如附表所示之物，均係被告所有供其
    執行醫療業務所使用之物，爰均依醫師法第28條前段規定宣
    告沒收如主文所示。
據上論斷，應依刑事訴訟法第273條之1第1項、第299條第1項前
段，醫師法第28條前段，刑法第11條前段、第74條第1項第1款、
第2項第4款，判決如主文。
本案經檢察官葉建成到庭執行職務。
中    華    民    國    99    年    3     月    1     日
                        刑事第五庭    法  官  蔡家瑜
以上正本證明與原本無異。
如不服本判決應於收受判決後10日內向本院提出上訴書狀，並應
敘述具體理由；其未敘述上訴理由者，應於上訴期間屆滿後20日
內向本院補提理由書（均須按他造當事人之人數附繕本）「切勿
逕送上級法院」。
中    華    民    國    99    年    3     月    1     日
                                      書記官  陳秀鳳
附錄論罪科刑法條：
醫師法第28條
未取得合法醫師資格，擅自執行醫療業務者，處六個月以上5年
以下有期徒刑，得併科新臺幣30萬元以上150萬元以下罰金，其
所使用之藥械沒收之。但合於下列情形之一者，不罰：
一、在中央主管機關認可之醫療機構，於醫師指導下實習之醫學
    院、校學生或畢業生。
二、在醫療機構於醫師指示下之護理人員、助產人員或其他醫事
    人員。
三、合於第11條第1項但書規定。
四、臨時施行急救。
附表：探針53支、夾子8支、口鏡36支、麻醉劑14瓶、拔牙夾7支
      、鑽石針117支、剪刀1支、注射器1支、醫療椅1座。

司法院資訊處製作；財團法人民間司法改革基金會備份。
